【裁判字號】    92,判,1609
【裁判日期】    921121
【裁判案由】    綜合所得稅
【裁判全文】
最  高  行  政  法  院  判  決                  九十二年度判字第一六○九號
    再 審原 告  甲○○
    再 審被 告  財政部臺灣省中區國稅局
    代  表  人  許虞哲
右當事人間因綜合所得稅事件，再審原告對於中華民國九十一年九月十二日本院九十
一年度判字第一六四○號判決，提起再審之訴。本院判決如左：
    主  文
再審之訴駁回。
再審訴訟費用由再審原告負擔。
    理  由
按行政訴訟法第二百七十三條第一項第一款所稱適用法規顯有錯誤，係指原判決所適
用之法規與該案應適用之法規相違背，或與解釋判例有所牴觸者而言。至於事實之認
定或法律上見解之歧異，再審原告對之縱有爭執，要難謂為適用法規顯有錯誤，而據
為再審之理由。本件再審原告八十五年度綜合所得稅結算申報，再審被告以其為高屏
藥品股份有限公司（下稱高屏公司）股東，該公司截至八十二年度止，未加徵營利事
業所得稅之未分配盈餘累積數為新臺幣（下同）四、六九五、六六四元，超過已收資
本額一、○○○、○○○元之百分之一百。經再審被告於民國八十四年十一月二十一
日以中區國稅東山資第八四○○一二六九七號函通知高屏公司於文到十日內派員檢送
行為時（下同）所得稅法第七十六條之一第二項規定得減除項目之證明文件核對未分
配盈餘數，並於一個月內選擇依促進產業升級條例第十五條及中小企業發展條例第三
十六條規定或依所得稅法第七十六條之一規定辦理。經該公司於八十四年十二月二十
七日函復依所得稅法第七十六條之一規定自行分配，惟該公司僅自行分配盈餘一○○
、○○○元。該公司截至八十二年度可分配盈餘四、六九五、六六四元，減除自行分
配數一○○、○○○元，及截至前期該公司已同意加徵營利事業所得稅，稅後再保留
之盈餘三、三七○、三四一元後，累積未分配盈餘達一、二二五、三二三元，仍超過
該公司實收資本額一、○○○、○○○元。乃依該公司八十四年十二月三十一日股東
名簿所載股東，依規定強制歸戶，歸課再審原告八十五年度營利所得六一、二六六元
，併計其當年度綜合所得總額八七三、九一三元，核定應補稅額三、七二九元。再審
原告不服，循序提起行政訴訟，為本院八十九年度判字第二九三三號判決（下稱前判
決）駁回。再審原告復提起再審之訴，亦經本院九十一年度判字第一六四○號（下稱
原判決）駁回。茲再審原告以原判決有行政訴訟法第二百七十三條第一項第一款再審
情形，提起再審之訴。經查原判決係以：前判決以所得稅法第七十六條之一第一項所
稱累積未分配盈餘，依同條第二項規定，以經主管機關核定之營利事業所得額為準。
又同條項第八款規定計算公司未分配盈餘，准予減除之損益計算項目，應以具有合法
憑證及能提出正當理由者為限。高屏公司於再審被告所屬東山稽徵所以八十四年十一
月二十一日中區國稅東山資第八四○○一二六九九號函通知檢送減除項目之證明文件
以供核對，該公司逾期未提示相關證明文件，並自行分配一○○、○○○元，惟仍超
限。復查決定維持原核定未准減除損益計算項目，並敘明倘該公司提出合法憑證及正
當理由，以資證明自行調整之損益項目及金額，當本諸職權依更正程序辦理，即無不
合。遂認原處分適用行為時所得稅法第十三條、第十四條第一項第一類、第七十六條
之一及財政部七十七年十二月三十日台財稅字第七七○六六七五五○號函釋，辦理強
制歸戶，歸課再審原告八十五年度營利所得，一再訴願決定遞予維持，均無違誤。再
審原告所訴核無理由，駁回其該訴訟程序之訴，核前判決所適用之法規與應適用之現
行法規並無違背，與解釋判例亦無牴觸。再審原告仍謂本件辦理強制歸戶課稅，與所
得稅法第七十六條之一規定不合云云，係一己法律見解之歧異，不得執為再審之理由
等由，駁回再審原告前訴訟程序之再審之訴，核無所適用法規與本案應適用之法規相
違背，或與解釋判例相牴觸情形。再審原告再審意旨無非指依所得稅法第七十六條之
一第二項規定，計算未分配盈餘應減除營所稅、該項第八款剔除該公司申報之各項支
出（再審原告誤為第八、九項）及彌補以往年度虧損後，其當年度未分配盈餘並未超
過實收資本之百分之一百，不應歸課再審原告綜合所得稅等。查原處分認定至八十二
年度止之累計可分配盈餘四、六九五、六六四元，依原處分卷附計算表顯示，係以八
十二年度核定之所得額四六八、六二六元，減當年度營利事業所得稅一○七、一五六
元，減法定盈餘公積三六、一四七元，為當年度可分配盈餘三二五、三二三元（罰鍰
、滯納金、滯、怠報金、短估金及加徵；損益項目應追認部分；彌補以往年度虧損；
依證券交易法第四十一條提列特別盈餘公積；依法令規定提列償債基金或分配盈餘有
限制部分；經財政部核准之其他項目等項目金額均為零），再加上期未分配盈餘四、
三七○、三四一元（包括八十年度以前已加徵營所稅後保留之盈餘累積數三四七、二
九七元、八十一年度同意加徵營所稅後保留之盈餘三、一二五、六七七元、八十一年
度未加徵營所稅之未分配盈餘累積數一、○○○、○○○元）。該數額係依所得稅法
第七十六條之一第二項規定計算出，且原判決及前判決均敘明因高屏公司逾期未提示
相關證明文件，未准減除損益計算項目（即所得稅法第七十六條之一第二項第八款）
。再審原告前述再審主張係對原判決前開事實之認定為爭執，揆諸首揭說明，不得據
以再審，其再審之訴顯無再審理由，應予駁回。
據上論結，本件再審之訴為顯無再審理由，依行政訴訟法第二百七十八條第二項、第
九十八條第三項，判決如主文。
中    華    民    國    九十二      年      十一      月    二十一      日
                    最 高 行 政 法 院  第 一 庭
                                審 判 長 法  官      黃  綠  星
                                         法  官      高  啟  燦
                                         法  官      蔡  進  田
                                         法  官      黃  璽  君
                                         法  官      廖  宏  明
右  正  本  證  明  與  原  本  無  異
                                         法院書記官  邱  彰  德
中    華    民    國    九十二      年      十一      月    二十一      日


司法院資訊處製作；財團法人民間司法改革基金會備份。
